# 集团同一控制下的子公司购买少数股权的定价基准日至实际交割日之间投资收益的确认问题

提问人：ksmgt2002 时间：2019-04-20 16:40:55
母公司 P 持有 A 公司、C公司 100% 股权，A 和 C公司分别持有 D 公司 35% 和 20%的股权，D 公司剩余 45% 股权由外部股东持有。 2019 年3 月，A 公司与D 公司的外部股东 M签署股权转让协议，约定以 D 公司2018 年 9 月 30 日作为基准日，将 M 持有的 D 公司 10% 股权按 80万转让给 A，并约定，自基准日（ 2018 年 9 月 30 日）起至股权转让日期间，与该 10%股权对应的 D 公司的盈亏及分红均由 A 公司享有。假设2018 年 9 月 30 日，D 公司可辨认净资产为 1000 万， 2018 年 3 月 10日，可辨认净资产 1400 万，其中 300 万为 2018 年实现的净利润， 100万为 2019 年实现的净利润。
A 公司在初始投资时，对长期股权投资成本的调整，应按照下列哪种方式确认：
（ 1 ） 2019 年 3 月被投资单位可辨认净资产公允价值份额来确认？
单体报表:
借：长期股权投资 140 万
贷：银行存款 80 万
营业外收入 60 万
合并报表：
借：营业外收入 60 万
贷：资本公积 60 万
还是（ 2 ）按照 2018 年 9 月 30 日被投资单位可辨认净资产公允价值份额来确认，并把 2018 年 9 月至 2019 年 3 月期间，D 公司产生的盈亏计入当期投资收益？合并报表层面呢？
单体报表:
借：长期股权投资 100 万
贷：银行存款 80 万
营业外收入 20 万
借：长期股权投资-损益调整 40
贷：投资收益 40
合并报表：
借：营业外收入 20 万
贷：资本公积 20 万
借：投资收益 40
个人理解，由于 A 支付的对价体现的是 2018 年 9 月 30 日的股权公允价值，因此，无论是单体层面还是合并报表层面，都将此时点的净资产公允价值份额与支付对价的差额确认为资本公积，这一时点后净资产的变动单家报表计入长期股权投资的投资收益，合并报表确认为归母净利润。不知道是否正确？
求助各位老师，上述理解是否正确？

回答人：chenyiwei
你的理解不恰当。
如果 A 单独不能对 D具有控制，D 只是 A 的联营企业，则应采用你的方法（ 1 ）。但需注意：如果前期取得 D 公司股权时将隐含商誉列入了投资成本的，则此次的负商誉应首先冲抵前次投资形成的隐含商誉，仍有差额的才能计入营业外收入。
如果在母公司协调下，C 将其所持 20% 股权的表决权委托给 A 统一行使，从而 A 可控制D 的，则 A 的个别报表层面直接按收购成本 80 确认长期股权投资，合并报表层面确认资本公积 60 ，无营业外收入。